【裁判字號】    99,家聲,94
【裁判日期】    990226
【裁判案由】    變更子女姓氏
【裁判全文】
臺灣高雄地方法院民事裁定              99年度家聲字第94號
聲  請  人  乙○○
上聲請人聲請變更子女姓氏事件，本院裁定如下：
    主  文
准許聲請人乙○○（男，民國○○年○ 月○ 日生，身分證統一編號
：Ｚ000000000號）變更姓氏為母姓「鍾」。
聲請程序費用新臺幣壹仟元由聲請人負擔。
    理  由
一、聲請意旨略以：聲請人為鍾月裡與甲○○之子，而父親甲○
    ○當時係屬入贅，惟聲請人之父母親申報聲請人之戶口時仍
    讓聲請人從父姓，嗣聲請人父母因工作繁忙一直未申請變更
    聲請人之姓氏。嗣甲○○於民國55年7 月10日死亡，鍾月裡
    則於98年6 月5 日死亡，而因鍾家沒有男丁，鍾月裡於臨終
    前告知聲請人希望其改從母姓，以承接香火，聲請人亦願意
    遵從母親意願，改從母姓。聲請人爰依民法第1059條第5 項
    第2 款規定，請求變更姓氏為母姓即「鍾」姓等語。
二、按「有下列各款情形之一，且有事實足認子女之姓氏對其有
    不利之影響時，父母之一方或子女得請求法院宣告變更子女
    之姓氏為父姓或母姓：一、父母離婚者。二、父母之一方或
    雙方死亡者。三、父母之一方或雙方生死不明滿三年者。四
    、父母之一方曾有或現有未盡扶養義務滿二年者。」，民法
    第1059條第5 項定有明文。
三、經查，聲請人主張之上揭事實，業據聲請人於本院審理中陳
    述在卷，並有聲請人提出之戶籍謄本2 份、台灣省高雄市連
    雅區戶口清查表、台灣省高雄市戶籍登記簿各1 份附卷可參
    ，經本院核閱上揭書證內容，核與聲請人上揭主張相符，是
    聲請人上揭主張之事實，均應堪採信。而本院審酌，聲請人
    之父母親均已死亡，而聲請人聲請改從母姓，係以其母親希
    望聲請人傳承鐘家之香火，聲請人主觀上亦願意遵從母親之
    遺願而改從母姓，而依我國目前一般社會常情，傳接祖宗之
    香火仍係身為子女之重要責任，是聲請人上揭聲請改姓之理
    由，並未違反常情。又聲請人業已成年，其於本院審理中已
    明確表示其願意完成母親之心願而改姓等語，其主觀之意願
    ，自應予以尊重，且因聲請人如未改姓，將無法延續母親一
    方之香火，足認聲請人現之父姓對聲請人而言，已有不利之
    影響。從而，聲請人依據上揭民法第1059條第5 項第2 款之
    規定，聲請變更姓氏為母姓即「鍾」姓，於法尚無不合，應
    予准許。
四、依非訟事件法第21條第1 項前段、第24條第1 項，裁定如主
    文。
中    華    民    國    99    年    2     月    26    日
                            家事法庭法  官  呂憲雄
上開正本係照原本作成。
如不服本裁定，應於收受裁定後10日內，向本院提出抗告狀，須
按對照提出繕本，並繳納裁判費。
中    華    民    國    99    年    2     月    26    日
                                    書記官  沈  蘊

司法院資訊處製作；財團法人民間司法改革基金會備份。
